臺灣花蓮地方法院民事簡易判決
                              110年度花簡字第213號
原      告  李亞衡  

訴訟代理人  洪珮瑜律師              
被      告  王致傑（原名王洛揚）




上列當事人間請求確認本票債權不存在事件，本院於民國110年1
2月15日辯論終結，判決如下：    
    主      文
確認被告持有原告所簽發如附表所示之本票，對原告之本票債權
不存在。
被告應將如附表所示之本票返還原告。
被告不得持本院110年度司票字第86號本票裁定對原告強制執行
。
訴訟費用由被告負擔。 
本判決第2項得假執行。但被告如以新臺幣425,825元為原告預供
擔保，得免為假執行。
    事實及理由
壹、程序部分：
    被告經合法通知，未於最後1次言詞辯論期日到場，核無民
    事訴訟法第386條所列各款情形，爰依原告之聲請，由其一
    造辯論而為判決。
貳、實體部分：
一、原告主張：
  ㈠被告前持原告所簽發如附表所示本票2紙（下稱系爭本票）向
    本院聲請准許強制執行，經本院於民國110年3月22日以110
    年度司票字第86號本票裁定（下稱系爭本票裁定）准許強制
    執行。惟原告簽發系爭本票之原因，係因原告前為被告之員
    工，並為被告借名設立亞衡國際車業之商號（下稱亞衡車業
    ），嗣原告欲離職，被告遂於110年3月9日藉故以商談離職
    事宜，將原告載至花蓮縣花蓮市翰品飯店旁之超商，於車上
    脅迫原告同意其繼續使用亞衡車業之名義對外營業，並迫使
    原告簽發系爭本票，原告因心生畏懼，為求盡快脫身遂予簽
    發，然兩造間就系爭本票並無債權債務關係存在。從而，兩
    造間就系爭本票既無原因關係存在，且原告前業以寄發存證
    信函方式撤銷受脅迫簽發系爭本票之意思表示，被告對原告
    之系爭本票債權即不存在，被告持有系爭本票即無法律上原
    因，原告自得依民法第179條、第767條等規定，擇一請求被
    告返還系爭本票，並請求被告不得以系爭本票裁定對原告為
    強制執行。為此，爰提起本件訴訟，㈠並以兩造間就系爭本
    票無原因關係存在為由，先位聲明：如主文第1至3項所示；
    ㈡再以原告簽發系爭本票之意思表示係受被告脅迫為由，備
    位聲明：⒈原告簽發系爭本票之行為應予撤銷。⒉被告應將系
    爭本票返還原告。⒊被告不得持系爭本票裁定對原告為強制
    執行。
二、被告於最後1次言論辯論期日未到庭，惟其於第1次言詞辯論
    期日辯稱：原告說伊脅迫他是不實在的，從平常伊與原告對
    話紀錄及工作影像檔，都可顯示原告有跟伊借款，證據伊再
    請律師整理後陳報到院；且伊若有脅迫原告，在每次借款後
    ，原告為何不報警？原告也可以不來上班等語。並為答辯聲
    明：原告之訴駁回。
三、本院之判斷：
　㈠原告先位聲明有理由。
　　⒈按確認法律關係之訴，非原告有即受確認判決之法律上利
      益者，不得提起之，民事訴訟法第247條前段定有明文。
      所謂即受確認判決之法律上利益，係指法律關係之存否不
      明確，原告主觀上認其在法律上之地位有不安之狀態存在
      ，且此種不安之狀態，能以確認判決將之除去者而言，若
      縱經法院判決確認，亦不能除去其不安之狀態者，即難認
      有受確認判決之法律上利益（最高法院52年度台上字第12
      4號判決意旨參照）。查被告持有之系爭本票業據本院以
      系爭本票裁定准予強制執行，則系爭本票債權即處於隨時
      得為被告聲請強制執行之狀態，而原告就系爭本票債權存
      否既有爭執，其法律上地位不安之狀態，自能以確認判決
      將之除去，故原告起訴請求確認系爭本票債權不存在，即
      有確認利益。
　  ⒉次按本票雖為無因證券，然依票據法第13條規定反面解釋
      ，票據債務人非不得以自己與執票人間所存抗辯之事由，
      對抗執票人，此時固應先由票據債務人就該抗辯事由負舉
      證之責任，必待為票據基礎之原因關係確立後，法院就此
      項原因關係進行實體審理時，當事人於該原因關係是否有
      效成立或已否消滅等事項有所爭執，始適用各該法律關係
      之舉證責任分配原則。倘執票人主張支票係發票人向其借
      款而簽發交付，發票人抗辯其未收受借款，則就借款已交
      付之事實，應由執票人負舉證責任(最高法院109年度台上
      字第47號民事判決參照)。準此，倘執票人主張因「借款
      」予發票人而直接收受本票之交付，經發票人否認並提出
      其基礎原因關係不存在之抗辯，執票人對於其與發票人間
      有消費借貸關係存在及有效成立該消費借貸關係之積極事
      實，即應負舉證責任。末按無法律上之原因而受利益，致
      他人受損害者，應返還其利益。雖有法律上之原因，而其
      後已不存在者，亦同，民法第179條定有明文。
　　⒊本件兩造為系爭本票之直接前後手乙情，業為兩造所不爭
      執，且依被告所辯：伊並未脅迫原告，原告有跟伊「借款
      」始簽發系爭本票等語（見本院卷第74頁），既為原告所
      否認，揆諸上開⒉之說明，被告自應就其與原告間有「借
      款之合意」及「交付借款」之積極事實負舉證之責，惟被
      告迄至本件言詞辯論終結前均未為任何舉證，其所辯自不
      足採。從而，被告對其持有系爭本票有「借款」之原因關
      係既未舉證，是原告主張被告持有系爭本票無原因關係，
      而請求確認如主文第1項所示，為有理由。又被告持有系
      爭本票既無法律上原因，是原告請求被告返還系爭本票，
      並不得持系爭本票裁定對原告強制執行，自屬有據。
　㈡原告備位聲明部分：　　　
　　原告先位聲明既有理由，本院對其備位主張及聲明自無庸審
    酌，附此敘明。
四、綜上所述，被告對其持有系爭本票有「借款」之原因關係並
    未舉證，難認其持有系爭本票有原因關係，是原告請求確認
    被告就系爭本票對原告之本票債權不存在，並請求被告返還
    系爭本票及不得持系爭本票裁定對原告強制執行，均有理由
    ，爰判決如主文第1至3項所示。
五、本件事證已臻明確，兩造其餘主張、陳述及所提之證據，經
    本院審酌後，認與判決結果不生影響，爰不逐一論述，附此
    敘明。
六、本判決係依民事訴訟法第427條第2項第6款適用簡易程序所
    為被告敗訴之判決，依同法第389條第1項第3款之規定，就
    返還系爭本票部分應依職權宣告假執行。並依同法第392條
    第2項規定，依職權宣告被告如預供擔保後，得免為假執行
    。
七、訴訟費用負擔之依據：民事訴訟法第78條。　　　　　　
中    華    民    國   111    年     1    月     7    日
                  花蓮簡易庭  法  官  李立青
上列為正本係照原本作成。
如不服本判決，應於送達後20日內，向本院提出上訴狀並表明上
訴理由，如於本判決宣示後送達前提起上訴者，應於判決送達後
20日內補提上訴理由書(須附繕本)。　　　　　　　　　
中　　華　　民　　國　　111 　年　　1 　　月　　7 　　日
                              書記官  洪美雪
附表：
編號 發  票  日 (民國） 票 面 金 額 (新臺幣) 到  期  日   （民國） 利息起算日 （民國） 票  據  號  碼  1 110年3月9日 100,000元 未記載 110年3月10日 CH0000000  2 110年3月9日 325,825元 未記載 110年3月10日 CH0000000